臺灣新竹地方法院刑事判決　　　　　　　　　　　　　　九十年度易字第九四三號
　　公　訴　人　臺灣新竹地方法院檢察署檢察官
　　被　　　告　甲○○
右列被告因詐欺案件，經檢察官提起公訴（九十年度偵緝字第一二二號），本院判決
如左︰
    主  文
甲○○連續意圖為自己不法之所有，以詐術使人將本人之物交付，處有期徒刑捌月。
    事  實
一、甲○○明知其經濟狀況不佳，已無負擔能力，竟基於為自己不法所有之概括犯意
    ，先於民國八十九年一月間，參加由丁○○所邀集（會首名義人為其妻柯麗華）
    之合會，自八十九年一月十日起至九十年九月十日止，每會新臺幣（下同）五萬
    元，採內標方式標會（即活會會員應繳扣除標金後之數額之會款），會員含會首
    共計二十一人，甲○○加入二會（其中一會以其女夏雯娟名義加入）；再於同年
    四月間加入乙○○所邀集之合會，自八十九年四月二十日起至九十一年四月二十
    日止，每會三萬元，採內標方式標會，會員含會首共計二十五人，甲○○亦加入
    二會，使丁○○、乙○○皆陷於錯誤，相信甲○○有負擔能力而允諾加入。詎甲○○於八十九年二月十日以七千二百元標金、同年五月十日以七千五百元標金，
    陸續標走丁○○之合會後，再於同年七月二十日以六千元標金、同年九月二十日
    以六千五百元標金陸續標走乙○○之合會，共計詐得會款二百十四萬八千一百元
    （詳細計算方式如附表），並自八十九年十月間起即避不見面，丁○○及乙○○
    始知受騙。
二、案經乙○○告訴、臺北市警察局信義分局移送臺灣新竹地方法院檢察署檢察官偵
    查起訴。
    理  由
一、訊據被告甲○○雖坦承向告訴人乙○○、被害人丁○○標取上開數額會錢之事實
    ，惟矢口否認有何詐欺犯行，辯稱：並非故意欺騙，係因當時週轉不靈，再逢時
    機不好，經濟更加吃緊，並非一開始即有詐欺意圖，所得會款用於繳付房貸、房
    租及員工薪水等云云。惟查右揭事實，業據告訴人乙○○及被害人丁○○指訴綦
    詳，並有乙○○及丁○○所提出之合會會單各一紙附卷可查。被告自承開設三家
    店，每月總支出近六十萬元，於八十六年開始經濟狀況已不佳，八十八年「九二
    一」大地震後生意更差，每月收入尚不足以支付水電、房租等語（以上參本院九
    十年十一月二十一日、九十一年六月十日訊問筆錄及審理筆錄），衡情被告明知
    經濟已陷入困境，卻仍於八十九年一月及四月分別加入丁○○及乙○○之合會，
    且是一會分別為五萬元及三萬元之一般人無力負擔之高額合會，被告尚且各加入
    二會，並且於八十九年間密集標會後即避不見面，本院訊以所得會款之流向，又
    無法提出證據證明所得會款用於何處，難謂其無不法所有之意圖，是被告所辯非
    故意欺騙云云，顯係推諉飾卸之詞，不足採信，本件事證明確，被告犯行堪以認
    定。
二、核被告甲○○所為，係犯刑法第三百三十九條第一項之詐欺取財罪。被告先後數
    次犯行，時間緊接，方法相同，所犯之罪構成要件相同，顯係基於概括犯意為之
    ，為連續犯，依刑法第五十六條之規定，以一罪論，並加重其刑。爰審酌被告犯
    罪之手段、所詐得之款項高達二百餘萬元、犯罪後態度尚稱良好，惟犯後迄今仍
    未賠償告訴人等之損失，量處如主文所示之刑，以示懲儆。
三、公訴意旨另以：被告甲○○於八十八年九月間，參加由丙○○所邀集之合會，自
    八十八年九月二十五日起至九十年六月二十五日止，每會二萬元，採內標方式標
    會，會員含會首共計二十二人，甲○○加入二會，使丙○○陷於錯誤，相信甲○○有負擔能力而允諾加入。詎甲○○於八十八年十二月二十五日以四千元標金、
    八十九年四月二十五日以四千五百元標金陸續標走上開合會，並自八十九年十月
    間起即避不見面，使丙○○為其墊付其後之死會會錢而受有三十六萬元之損失，
    因認被告甲○○另涉犯刑法第三百三十九條第一項之詐欺取財罪云云。訊之被告
    甲○○固坦承有自丙○○處標取合會金，並因其後繳不出死會會錢而使丙○○受
    有損失之事實，惟堅決否認有何詐欺犯行，辯稱：當時一直有在上會，且丙○○
    的會已跟了許久後始因經濟能力已轉壞，週轉不靈，方付不出會錢，並非詐欺等
    語。經查，以丙○○為會首之合會自八十八年九月即已開始，被告於同年十二月
    標走一會後，再於八十九年四月標走另一會，其間之繳付均屬正常，且自八十九
    年四月標走其所上之第二會後，至同年十月無法繳付會錢之間，其繳付二會死會
    會錢亦屬正常等情，除據證人丙○○證述明確外，亦有其所提出之合會會單一紙
    在卷可查，且證人丙○○亦證稱：認識被告十幾年，被告信用一直很好，應該是
    被告後來經濟週轉不靈，我們認識很久了，我想被告不會騙我等語（參本院九十
    一年六月十日訊問筆錄），應認被告甲○○在加入丙○○合會時，無何意圖為自
    己不法所有之詐欺故意，丙○○亦無何因而陷於錯誤而交付所收取之會錢之可言
    ，故此部分不能證明被告犯罪，此外復查無其他積極證據足認被告就此部分確有
    詐欺犯行，惟公訴人認此部分與前揭判決有罪之詐欺取財罪有連續犯裁判上一罪
    之關係，爰不另為無罪之諭知，併此敘明。
據上論斷，應依刑事訴訟法第二百九十九條第一項前段，刑法第五十六條、第三百三
十九條第一項，罰金罰鍰提高標準條例第一條前段，判決如主文。
本案經檢察官邱忠義到庭執行職務
中      華      民      國    九十一    年      八      月     十六     日
                                  臺灣新竹地方法院刑事第一庭
                                      審判長法  官  賴  淑  敏
                                            法  官  遲  中  慧
                                            法  官  楊  麗  文
右正本證明與原本無異。
如不服本判決，應於判決送達後十日內向本院提出上訴狀( 應附繕本 )，上訴於
臺灣高等法院。
                                            書記官  陳  秀  子
中      華      民      國    九十一    年      八      月     十六     日
附錄法條：
刑法第三百三十九條第一項：
意圖為自己或第三人不法之所有，以詐術使人將本人或第三人之物交付者，處五年以
下有期徒刑、拘役或科或併科一千元以下罰金。
附表：（單位：新臺幣）
壹、丁○○部分：
  一、第一會─八十九年二月標，標金7200元，被告共標得820400元
  二、第二會─八十九年五月標，標金7500元，被告共標得830000元
  三、八十九年三月被告繳付一活會一死會會錢─92800元
  四、八十九年四月被告繳付一活會一死會會錢─92500元
  五、八十九年六月至九月被告繳付二死會會錢─400000元
  ──一＋二－三－四－五＝0000000元
貳、乙○○部分：
  一、第一會─八十九年七月標，標金6000元，被告共標得570000元
  二、第二會─八十九年九月標，標金6500元，被告共標得566500元
  三、八十九年八月被告繳付一活會一死會會錢─53500元
  ──一＋二－三＝0000000元
被告總共詐得金額：壹＋貳＝0000000元
